【裁判字號】    95,易,1048
【裁判日期】    950926
【裁判案由】    偽造文書
【裁判全文】
臺灣桃園地方法院刑事判決              95年度易字第1048號
公  訴  人  臺灣桃園地方法院檢察署檢察官
被      告  HOANG VAN.
                    30歲民.
                    在臺灣臺地.
上列被告因偽造文書案件，經檢察官提起公訴（95年度偵字第15
736 號），被告就被訴事實為有罪之陳述，本院告知其簡式審判
程序之旨，聽取當事人意見後，裁定依簡式審判程序審理，茲判
決如下：
    主  文
HOANG VAN TRUNG （黃文中）行使偽造之中華民國外僑居留證，
足以生損害於公眾，處有期徒刑肆月，如易科罰金，以新臺幣壹
仟元折算壹日，並於刑之執行完畢或赦免後，驅逐出境。扣案偽
造中華民國外僑居留證（統一證號：LC00000000號）壹張沒收。
    事  實
一、HOANG VAN TRUNG （中文姓名黃文中，下稱黃文中）於民國
    93年10月18日合法來臺灣工作之越南籍人士，入境後即在花
    蓮縣花蓮市○○路51巷5 號之東昌28號漁船工作，嗣於94年
    11月18日因不詳原因逃離原僱主後，自95年7 月23日起受僱
    於曹美玲（警方另案移送），在桃園縣新屋鄉石磊村7 鄰36
    之3 號之資源回收場工作，其明知居留臺灣期限僅至94年12
    月1 日，為免遭驅逐出境，竟與某真實姓名、年籍不詳之越
    南籍成年女子，共同基於偽造特種文書之犯意聯絡，由黃文
    中提供自己之照片1 張，以新台幣（下同）2,000 元代價，
    換取該名越南籍成年女子交付偽造之中華民國外僑居留證1
    張（經查該統一證號：LC00000000號外僑居留證，申請人為
    越南國籍人士陳文忠），上開外僑居留證並蓋有偽造內政部
    公印文。嗣黃文中取得該變造之外僑居留證，竟基於行使變
    造居留證之犯意，於95年7 月27日15時30分許，在上開資源
    回收場內為警盤查時，持前開變造之居留證行使供警方查驗
    ，為警當場識破後查獲，足以生損害於陳文忠及內政部、警
    察機關與勞工管理機關對於外籍勞工管理之正確性。
二、案經桃園縣政府警察局楊梅分局報告臺灣桃園地方法院檢察
    署檢察官偵查起訴。
    理  由
一、程序部分：本件被告所犯係死刑、無期徒刑或最輕本刑為3
    年以上有期徒刑以外之罪，其於準備程序中就被訴事實為有
    罪之陳述，經本院告知簡式審判程序之旨，並聽取當事人意
    見後，經本院合議庭依刑事訴訟法第273 條之1 第1 項規定
    裁定由受命法官獨任進行簡式審判程序，合先敘明。
二、上揭事實，業據被告黃文中於本院審理時坦承犯行，核與證
    人即查獲被告持用偽造外僑居留證之甲○○○○於本院審理
    時證述情節相符。且扣案之外僑居留證1 張，經本院依桃園
    縣政府警察局所提供之基本辨識方法，當庭勘驗結果：該貼
    有被告相片之外僑居留證為彩色影印，無浮水印、姓名不對
    、核發代號應該是ＬＢ（因為2005年3 月21日至2007年3 月
    21日），確係偽造外僑居留證等情，有勘驗筆錄在卷可憑。
    此外，並有桃園縣政府警察局楊梅分局新屋分駐所臨檢紀錄
    表、外僑居留資料查詢－明細內容顯示畫面各1 份在卷可憑
    。足認上揭事實，除被告不利於己自白外，並有前述補強證
    據可佐，被犯行足以認定。
三、核被告所為，係犯刑法第216 條、第212 條之行使偽造特種
    文書罪。被告偽造特種文書低度行為，為行使高度行為所吸
    收，不另論罪。查中華民國外僑居留證雖屬公文書，但其內
    容僅在於持證人得以依憑該許可證於臺灣地區居留許可證明
    ，屬於刑法第212 條特許證之一種，被告以2,000 元之價格
    向不詳姓名越南籍成年女子購得該外僑居留證，依被告所自
    白僅以本人所有之照片1 張及2,000 元交予該名越南籍成年
    女子，自係知悉該特許證係屬偽造，渠與該名越南籍成年女
    子間就偽造外僑居留證之行為當有犯意聯絡，為共同正犯。
    另外僑居留證上雖有偽造內政部印文，惟此即為文書之一部
    ，且被告既僅以相片交付該名越南籍成年女子而以2,000 元
    購得，雖知悉許可證為偽造，惟就其上之公印文並無證據證
    明其知悉，當無偽造該公印文之犯意，自無觸犯刑法第218
    條第1 項之罪，併此敘明。爰審酌被告犯罪之動機、目的、
    手段、所生危害、生活狀況、知識程度及犯後坦承犯行之態
    度等一切情狀，量處如主文所示之刑，並諭知易科罰金之折
    算標準。又被告為外國人且為逃逸外勞，有上開外勞居留資
    料查詢－明細內容顯示畫面附卷可佐，被告之犯行既受有期
    徒刑以上刑之宣告，併依刑法第95條規定，諭知於刑之執行
    完畢或赦免後驅逐出境。扣案之偽造外僑居留證1 張，係被
    告所有供犯罪所用之物，應依刑法第38條第1 項第2 款之規
    定，併予宣告沒收。至扣案外僑居留證上被告所有之被告所
    有照片1 張，亦已因沒收偽造外僑居留證而包括在內，無須
    重複為沒收之諭知，附此敘明。
據上論斷，應依刑事訴訟法第273 條之1 第1 項、第299 條第1
項前段，刑法第28條、第216 條、第212 條、第41條第1 項前段
、第38條第1 項第2 款，刑法第41條第1 項前段、第38條第1項
第2 款、第95條，刑法施行法第1 條之1 第1 項、第2 項前段，
判決如主文。
本案經檢察官郝中興到庭執行職務。
中    華    民    國    95    年    9    月    26    日
                      刑事第五庭審判長法 官  潘政宏
                                      法 官  陳月雯
                                      法 官  邱滋杉
以上正本證明與原本無異。
如不服本判決，應於判決送達後10日內向本院提出上訴狀 (應附
繕本)， 上訴於臺灣高等法院。
                                      書記官 高文靜
中    華    民    國    95    年    9     月    26    日
附錄本案論罪科刑法條：
刑法第216條
行使第二百十條至第二百十五條之文書者，依偽造、變造文書或
登載不實事項或使登載不實事項之規定處斷。
刑法第212條
偽造、變造護照、旅券、免許證、特許證及關於品行、能力服務
或其他相類之證書、介紹書，足以生損害於公眾或他人者，處一
年以下有期徒刑、拘役或三百元以下罰金。


司法院資訊處製作；財團法人民間司法改革基金會備份。
